【裁判字號】    95,訴,2475
【裁判日期】    951101
【裁判案由】    公共危險
【裁判全文】
臺灣高雄地方法院刑事判決              95年度訴字第2475號
公  訴  人  臺灣高雄地方法院檢察署檢察官
被      告  乙○○
義務辯護人  柯淵波律師
上列被告因公共危險案件，經檢察官提起公訴（95年度偵字第
13785 號），本院判決如下：
    主  文
乙○○放火燬現供人使用之住宅未遂，累犯，處有期徒刑參年捌
月。扣案之打火機壹只、保特瓶殘渣壹只，均沒收之。
    事  實
一、乙○○前於民國90年、92年間分別因妨害兵役、恐嚇取財等
    案件，分別經本院以92年度易緝字第152 號判處有期徒刑3
    月、臺灣臺中地方法院以92年度易字第1300號判處有期徒刑
    10月，並經本院以93年度聲字第305 號裁定定應執行刑為有
    期徒刑1 年，於93年4 月11日縮短刑期執行完畢。詎猶不知
    悔改，其前因細故與甲○○發生爭執，竟基於放火燒毀現供
    人使用之住宅之犯意，先於95年5 月13日15時30分許，前往
    位於高雄縣大寮鄉○○○路上之「全國加油站」購買92高級
    汽油，隨即以保特瓶裝填汽油若干，並於瓶口塞入報紙作為
    引信，復於同日16時15分許，手持打火機點燃上開保特瓶汽
    油之引信，並將該汽油瓶擲向甲○○所經營之興寶木箱企業
    行（址設高雄縣大寮鄉○○村○○街18之1 號）旁以鐵皮搭
    建之住宅附設之車庫外牆屋頂處而起火燃燒，惟當場為甲○
    ○發現而上前制止並自行滅火，致該鐵皮屋住宅僅外殼部分
    燻黑，其主要構成部分均未達燒燬而喪失效用之程度。嗣經
    許明哲報案後，經警循線於高雄縣大寮鄉○○村○○街26 0
    號旁農地查獲乙○○，並扣得作案用之打火機1 只及保特瓶
    殘渣1 只，而悉上情。
二、案經高雄縣政府警察局林園分局報告臺灣高雄地方法院檢察
    署檢察官偵查起訴。
    理  由
壹、證據能力部分：
    按被告以外之人（包括證人、鑑定人、告訴人、被害人及共
    同被告等）於審判外之陳述雖不符刑事訴訟法第159 條之1
    至之4 等4 條之規定，而經當事人於審判程序同意作為證據
    ，法院審酌該言詞陳述或書面陳述作成時之情況，認為適當
    者，亦得為證據，刑事訴訟法第159 條之5 定有明文。立法
    意旨在於傳聞證據未經當事人之反對詰問予以核實，原則上
    先予排除。惟若當事人已放棄反對詰問權，於審判程序中表
    明同意該等傳聞證據可作為證據，基於尊重當事人對傳聞證
    據之處分權，及證據資料愈豐富，愈有助於真實發見之理念
    ，且強化言詞辯論主義，使訴訟程序得以順暢進行，上開傳
    聞證據亦均具有證據能力。查證人即被害人甲○○、證人即
    全國加油站員工曾文伯均曾於警詢中為陳述，其性質雖屬傳
    聞證據，查無符合同法第159 條之1 至之4 等前4 條之情形
    ，惟渠等所為之上開警詢筆錄內容，業經被告、檢察官於審
    判程序同意作為證據，本院審酌上開筆錄作成時，並無不當
    取供之情形，且距離案發時間較近，記憶較為清晰，認為以
    之作為本案之證據亦屬適當，是其於警詢中之證言自具有證
    據能力。
貳、實體部分：
一、上揭犯罪事實，業據被告坦承不諱，核與證人即告訴人甲○
    ○於警詢及本院審理時之證述、證人即全國加油站員工曾文
    伯於警詢之證述情節相符，並有供被告縱火用之打火機1 只
    及保特瓶殘渣1 只扣案足憑，復有加油站發票照片2 張、加
    油站監視器翻拍照片4 張、鐵皮屋燻黑照片2 張、扣案物品
    照片2 張、檢察官履勘現場照片暨所附現場照片5 張、高雄
    縣政府警察局林園分局95年9 月4 日高雄林警偵字第
    08500123 16 號函暨其所附現場位置圖及照片8 張等附卷可
    稽（見警卷第19頁至第24頁、偵卷第20頁至第21頁、本院卷
    第42頁至第47頁）。又被告放火之地點為被害人住宅所連接
    之車庫鐵皮外牆，被害人甲○○及其父親、胞弟均居住於該
    住宅等情，業據證人即被害人甲○○於本院審理時證述明確
    （見本院卷第59頁），並有前揭林園分局函文所附現場位置
    圖及照片等在卷可憑，堪認被告縱火之車庫為鐵皮搭建、有
    牆有壁、足蔽風雨且定著在土地之建物，且其與被害人之住
    宅相連，屬被害人居住所使用之車庫空間，自屬住宅之一部
    無訛。是綜上證據，足見被告自白，核與事實相符。從而，
    本件事證明確，被告犯行，堪予認定。
二、按刑法第173 條第1 項之放火燒燬現供人使用之住宅罪，所
    謂「燒燬」，係指使該住宅主要部分或效用滅失之燒燬，最
    高法院89年度台上字第2495號著有判決可資參照。查被告基
    於放火燒燬上述現供人使用住宅之犯意而為放火行為，因被
    害人甲○○發現即時滅火，火勢尚未延燒至房屋主體結構，
    僅造成鐵皮屋外牆部分燻黑，則該房屋之主要效用尚未喪失
    ，是未生燒燬該住宅之結果，故核被告所為，係犯刑法第17
    3 條第3 項、第1 項之放火燒燬現供人使用之住宅未遂罪。
    查被告前於90年、92年間因妨害兵役、恐嚇取財等案件，分
    別經本院以92年度易緝字第152 號判處有期徒刑3 月、臺灣
    臺中地方法院以92年度易字第1300號判處有期徒刑10月，並
    經本院以93年度聲字第305 號裁定定應執行刑為有期徒刑1
    年，於93年4 月11日縮短刑期執行完畢，此有臺灣高等法院
    被告前案紀錄表在卷可憑，其於有期徒刑執行完畢後，5 年
    內再故意犯本件最重本刑為有期徒刑以上之罪，不論依修正
    前之刑法第47條，或修正後之刑法第47條第1 項之規定，均
    構成累犯，對被告而言並無有利或不利之情形，應逕依修正
    前之刑法第47條，論以累犯，並加重其刑，惟就無期徒刑部
    分不得加重，僅就有期徒刑部分加重其刑。被告已著手實行
    放火之行為，惟因被害人甲○○即時滅火而未發生燒燬住宅
    之結果，為未遂犯，雖刑法已自95年7 月1 日起修正公布施
    行，修正前刑法第26條前段有關一般未遂犯之處罰效果，於
    修正後已移列至第25條第2 項後段，然此僅屬法律條次之變
    更，不涉及罪刑實質內容之變更，不論依修正前後未遂犯之
    規定，被告之行為均構成未遂犯，對被告而言並無有利或不
    利之情形，自不生新舊法比較之問題，自應逕依修正後即現
    行刑法第25條第2 項之規定減輕其刑，並依法先加後減之。
    至辯護人請求本院依刑法第59條酌減其刑，惟該條規定得酌
    減其刑者，依我國向來司法實務見解，必須審酌一切犯罪情
    狀，在客觀上足以引起一般社會大眾之同情，認縱予宣告法
    定最低刑度猶嫌過重者，始足當之，是該條規定於95年7 月
    1 日修正時即將上開實務見解明文化而在法文中明定「認科
    以最低度刑仍嫌過重者」之要件，則該條修正尚不涉及罪刑
    之實質變更，自無比較新舊法之問題，而查本件被告僅因細
    故即起意縱火，致被害人之生命、身體、財產安全於險境，
    所為惡性重大，雖未致被害人人身傷亡，然在客觀上仍無情
    堪憫恕之處，自不得援引該條規定減輕其刑，附此敘明。爰
    審酌被告僅因與被害人甲○○間存有細故，不思以理性態度
    解決紛爭，竟欲以製作汽油彈燒燬住宅之方式發洩情緒，使
    被害人住家及人身安全遭受嚴重危害，所為惡性重大，惟幸
    未造成人身傷亡，且其犯後坦承犯行，態度尚可，並慮及被
    害人住宅受損情形尚屬輕微等一切情狀，量處如主文所示之
    刑，以示懲儆。又按從刑附屬於主刑，除法律有特別規定者
    外，依主刑所適用之法律（最高法院95年第8 次刑事庭會議
    決議參照），尚無比較新舊法之問題。查扣案之打火機、保
    特瓶渣殘各1 只，均屬被告所有，業據被告供述在卷（見本
    院卷第60頁），且係供其放火所用之物，爰依刑法第38條第
    1 項第2 款規定，併予宣告沒收。
據上論斷，應依刑事訴訟法第299 條第1 項前段、刑法第2 條第
1 項前段、第173 條第3 項、第1 項、第25條第2 項條，修正前
刑法（下同）第47條、第38條第1 項第2 款，判決如主文。
本案經檢察官丙○○到庭執行職務。
中    華    民    國    95    年    11    月    1    日
                  刑事第十二庭  審判長法  官  施柏宏
                                      法  官  洪能超
                                      法  官  林書慧
以上正本證明與原本無異。
如不服本判決，應於判決送達後10日內，向本院提出上訴狀。
中    華    民    國    95    年    11    月    2     日
                                      書記官  鍾錦祥
中華民國刑法第173 條（放火或失火燒燬現住建築物及交通工具
罪）
放火燒燬現供人使用之住宅或現有人所在之建築物、礦坑、火車
、電車或其他供水、陸、空公眾運輸之舟、車、航空機者，處無
期徒刑或7 年以上有期徒刑。
失火燒燬前項之物者，處 1 年以下有期徒刑、拘役或 5 百元以
下罰金。
第 1 項之未遂犯罰之。
預備犯第1 項之罪者，處1 年以下有期徒刑、拘役或3 百元以下
罰金。


司法院資訊處製作；財團法人民間司法改革基金會備份。
